【裁判字號】    98,易,418
【裁判日期】    981105
【裁判案由】    詐欺等
【裁判全文】
臺灣嘉義地方法院刑事判決               98年度易字第418號
公  訴  人  臺灣嘉義地方法院檢察署檢察官
被      告  丙○○
選任辯護人  吳宏輝律師
            楊漢東律師
被      告  丁○○
選任辯護人  陳信宏律師
被      告  辛○○
選任辯護人  曾錦源律師
被      告  庚○○
選任辯護人  林勝木律師
被      告  壬○○
選任辯護人  陳建欽律師
            黃郁婷律師
被      告  己○○
            戊○○
                      號
上列被告因詐欺等案件，經檢察官提起公訴（97年度偵字第938
、3340、6157、6251、6438、8114號、98年度偵字第3425、3426
、4299、4577號），被告於本院行準備程序時就被訴事實為有罪
之陳述，本院裁定由受命法官改依簡式審判程序進行審理，判決
如下：
    主  文
丙○○共同犯行使業務登載不實文書貳罪，各處有期徒刑參月。
又犯詐欺取財參罪，各處有期徒刑柒月。應執行有期徒刑壹年陸
月。緩刑貳年，並向公庫支付新台幣陸拾萬元。
丁○○共同犯行使業務登載不實文書罪，處有期徒刑參月。又犯
詐欺取財貳罪，各處有期徒刑柒月。應執行有期徒刑壹年。緩刑
貳年，並向公庫支付新台幣參拾萬元。
辛○○共同犯行使業務登載不實文書罪，處有期徒刑參月，如易
科罰金，以新台幣壹仟元折算壹日。又犯詐欺取財貳罪，各處有
期徒刑參月，如易科罰金，均以新台幣壹仟元折算壹日。應執行
有期徒刑陸月，如易科罰金，以新台幣壹仟元折算壹日。緩刑貳
年，並向公庫支付新台幣貳拾萬元。
庚○○共同犯行使業務登載不實文書罪，處有期徒刑參月。又犯
詐欺取財貳罪，各處有期徒刑柒月。應執行有期徒刑壹年。緩刑
貳年，並向公庫支付新台幣參拾萬元。
壬○○共同犯詐欺取財罪，處有期徒刑陸月，如易科罰金，以新
台幣壹仟元折算壹日。緩刑貳年，並向公庫支付新台幣貳拾萬元
。
己○○共同犯行使業務登載不實文書罪，處有期徒刑參月，如易
科罰金，以新台幣壹仟元折算壹日。又犯詐欺取財罪，處有期徒
刑參月，如易科罰金，以新台幣壹仟元折算壹日。應執行有期徒
刑伍月，如易科罰金，以新台幣壹仟元折算壹日。緩刑貳年，並
向公庫支付新台幣陸萬元。
戊○○共同犯行使業務登載不實文書罪，處有期徒刑參月，如易
科罰金，以銀元參佰元折算壹日，減為有期徒刑壹月又拾伍日，
如易科罰金，以銀元參佰元折算壹日。緩刑貳年。
    犯 罪 事 實
一、丙○○係址設嘉義縣太保市○○路○段601巷66號「華濟醫
    院」（現停業中）院長兼醫師，為從事醫療業務之人；庚○○為「華濟醫院」外科醫師兼副院長（現為陽明醫院副院長
    ），己○○為「華濟醫院」中醫部主任醫師（現自行執業中
    ）、乙○○為「華濟醫院」中醫師（現為佳仁堂中醫診所中
    醫師，另為判決）、丁○○為「華濟醫院」外科醫師（現為
    華敬診所負責人）、辛○○為「華濟醫院」心臟內科醫師（
    現為中國醫藥大學北港分院心臟內科醫師）、壬○○為「華
    濟醫院」整型外科醫師（現為署立彰化醫院整型外科醫師）
    、甲○○為「華濟醫院」骨科醫師（現為童綜合醫院骨科醫
    師，另為判決），渠等7人於案發時均受僱於丙○○在「華
    濟醫院」執行醫師業務。又「華濟醫院」護理部主任苗淑敏
    、護理部督導黃意茹、護理長汪海倫及邱沛琪、護士蘇芳如
    、洪毓茜、林映君、邱于倫、邱于恬、謝盈櫻、林室妤、許
    瓊文（以上12人均已另為緩起訴處分）及護士戊○○等人，
    在案發時亦均受僱於丙○○在「華濟醫院」擔任護理人員從
    事護理業務。丙○○有鑑於全民健康保險制度（下稱健保）
    實施後，地區醫院生存不易，且「華濟醫院」因經營不善，
    積欠銀行數十億元貸款，為彌補龐大財務缺口，竟意圖為自
    己不法之所有，並分別基於行使業務上登載不實文書及詐欺
    之犯意，指示「華濟醫院」醫師及護理人員為下列行為：
(一)一診兩刷部分：
    丙○○明知「華濟醫院」與中央健康保險局（下稱中央健保
    局）簽訂之「全民健康保險特約醫事服務機構合約」，規定
    醫師必須確有親自替病患診療之行為，始得檢附相關就診紀
    錄向中央健保局申請給付健保醫療費用；且明知行政院衛生
    署及中央健保局規定倘醫師同時具備中醫與西醫資格者，僅
    得擇一登記執業及申報健保給付，詎丙○○為詐取健保給付
    之診察費等相關醫療費用，竟利用其中醫醫術頗具口碑，且
    同時具備中醫與西醫（家醫科）資格之機會，自民國（下同
    ）93年9月間起至96年7月止，由丙○○掛名創設「自然療法
    -疑難雜症」門診，吸引病患前往「華濟醫院」看診，丙○○並指示醫院掛號處人員，趁病患不知情之狀況下，同時替
    「自然療法-疑難雜症」病患掛號中、西醫門診，並由丙○○本人掛名西醫門診，另找來具有犯意聯絡之己○○掛名中
    醫門診。惟事實上丙○○所創設之「自然療法-疑難雜症」
    門診，僅由其一人以中醫之望、聞、問、切等診察方法替病
    患看診並開立處方用藥，己○○實際上未曾替「自然療法-
    疑難雜症」門診病患看診，然丙○○卻在替病患蔡明圭、謝
    敏雄及蕭秋意等人看診後，明知己○○並未實際替渠等病患
    診療，竟在其業務上所掌之蔡明圭、謝敏雄及蕭秋意等病患
    之病歷上，以其名義開立西醫診斷及用藥，另以己○○之名
    義不實開立中醫診斷及用藥，再指示具有犯意聯絡之跟診護
    士蘇芳如（另為緩起訴處分），在蔡明圭、謝敏雄及蕭秋意
    等病患病歷之中、西醫醫囑及用藥欄位，分別蓋用己○○、
    丙○○之醫師章，以虛偽表示己○○有替病患蔡明圭、謝敏
    雄及蕭秋意等人看診及用藥之事實，並在蔡明圭、謝敏雄及
    蕭秋意等病患不知情狀況下，向渠等分別收取中、西醫門診
    部分負擔各1次，復以同一名病患中、西醫診療各1次為由，
    重複向中央健保局申報2次診察費用，致使蔡明圭、謝敏雄
    及蕭秋意等病患及中央健保局陷於錯誤，針對同1次看診重
    複給付2次門診部分負擔及診察費用給「華濟醫院」，足生
    損害於蔡明圭、謝敏雄及蕭秋意等人及中央健保局。嗣丙○○所創設之「自然療法-疑難雜症」門診針對同一名病患均
    申請2次健保診察費用之舉，引起中央健保局之注意，丙○○為規避查緝，於96年8月間起，另以新台幣（下同）6萬7
    千元之代價，聘請印尼籍中醫師乙○○配合，在丙○○進行
    「自然療法-疑難雜症」門診時，由乙○○在診間內跟診學
    習並操作電腦，惟實際上仍由丙○○一人以中醫之望、聞、
    問、切等診察方法替病患看診並開立處方用藥，乙○○僅在
    旁學習，並依據丙○○看診結果將醫囑及處方用藥輸入電腦
    ，而丙○○明知「自然療法-疑難雜症」門診實際上僅由其
    一人看診，竟共同在渠等業務上所掌之洪敏瑜、劉淑惠及許
    雅容等病患之病歷上，以丙○○名義開立西醫診斷及用藥，
    另以乙○○之名義不實開立中醫診斷及用藥，並在洪敏瑜、
    劉淑惠及許雅容等病患病歷之中、西醫醫囑及用藥欄位，分
    別蓋用乙○○、丙○○之醫師章，以虛偽表示乙○○有替病
    患洪敏瑜、劉淑惠及許雅容等人看診及用藥，並在病患不知
    情狀況下，向渠等分別收取中、西醫門診部分負擔各1次，
    復以同一名病患中、西醫診療各1次為由，重複向中央健保
    局申報2次診察費用，致使洪敏瑜、劉淑惠及許雅容等病患
    及中央健保局陷於錯誤，針對同1次看診重複給付2次門診部
    分負擔及診察費用給「華濟醫院」，足生損害於洪敏瑜、劉
    淑惠及許雅容等人及中央健保局。依據中央健保局之清查，
    「華濟醫院」自93年9月間起，迄97年1月間止，以上開一診
    二刷重複申報方式，合計詐領健保門診診察費用共216萬
    4506元，又遭重複收取門診部分負擔之病患為7976人次，倘
    以較低之中醫門診部分負擔50元計算（「華濟醫院」西醫門
    診部分負擔為80元至240元），「華濟醫院」總計利用「自
    然療法-疑難雜症」門診向病患詐取39萬8800元之門診部分
    負擔（下稱犯罪事實一）。
(二)假病患不實住院部分：
    自92年6月間至96年6月間，丙○○明知「華濟醫院」與中央
    健保局簽訂之「全民健康保險特約醫事服務機構合約」，規
    定病患之病情須符合「全民健康保險特定疾病之住院基本要
    件」（下稱「住院基本要件」），醫院始得替病患辦理健保
    住院，並檢附相關就診紀錄向中央健保局申請給付健保醫療
    費用；詎丙○○為詐取健保給付之檢查費、病房費等相關醫
    療費用，明知民眾進行身體健康檢查，原應以自費方式為之
    ，竟仍指示副院長庚○○、醫師丁○○、辛○○及甲○○等
    人，儘量假藉身體檢查名義收受不符「住院基本要件」而無
    實際住院必要之病患辦理住院，並要求「華濟醫院」員工亦
    須配合辦理假住院以提高住院率，惟渠等病患均可自由離開
    醫院而無須實際住院（下稱假病患），俾利「華濟醫院」得
    假藉病患住院名義向中央健保局申報詐取檢查費、病房費等
    各種醫療費用；丙○○同時指示「華濟醫院」護理幹部苗淑
    敏、黃意茹及汪海倫等人配合執行。嗣丙○○、庚○○、丁○○、辛○○、甲○○等醫師及護理幹部苗淑敏、黃意茹、
    汪海倫等人遂基於犯意之聯絡，明知如附表一所示之假病患
    陳藤水、陳啟南（以上二人為父子）、陳益週、涂秀梅（以
    上二人為夫妻）、王孟撝、侯麗玉（以上二人為夫妻，係「
    華濟醫院」醫師甲○○之兄嫂）等人，病情均不符合「住院
    基本要件」，渠等父子檔或夫妻檔相偕前往「華濟醫院」，
    僅係為進行身體健康檢查，並無實際住院必要，詎丙○○等
    人為誘使民眾前往「華濟醫院」進行身體健康檢查，俾使「
    華濟醫院」得假藉檢查費、病房費等名目向中央健保局申請
    醫療給付而提高醫院收入，竟同意如附表一所示陳藤水、陳
    啟南等父子或王孟撝、侯麗玉等夫妻，以「健保病患」身分
    在同一時間辦理住院進行身體健康檢查，並浮濫開立大量全
    身性檢查項目，藉以向中央健保局申報詐取檢查費、病房費
    等各種醫療費用；其中如附表一所示陳藤水、陳啟南父子在
    94年7月16日前往「華濟醫院」向丙○○求診時，因看診後
    尚須參加家族告別式，無法立即辦理住院進行身體健康檢查
    ，詎丙○○為詐領健保醫療給付，竟向陳藤水、陳啟南表示
    可先行辦理住院後，再以請假方式返家參加告別式，故陳藤
    水、陳啟南在94年7月16日辦畢住院手續後，隨即請假3日返
    家，迨至94 年7月18日下午始返回「華濟醫院」進行身體健
    康檢查，並遲至同年月23日始辦理出院；又如附表一所示涂
    秀梅於95年6月12日至同年月15日在「華濟醫院」以住院方
    式進行身體健康檢查時，主治醫師為辛○○，而病歷上記載
    病患涂秀梅之主訴為「胸悶不適」，惟辛○○卻大量開立與
    病患主訴無關之全身性檢查項目，藉以向中央健保局詐領較
    多之檢查費、病房費等相關醫療費用，以提高「華濟醫院」
    收入，且涂秀梅出院後，「華濟醫院」竟由非主治醫師之丙○○在其業務上所作成之診斷證明書上，不實開立與該次檢
    查結果完全無關而屬於重大傷病之「風濕性關節炎」診斷證
    明書給涂秀梅，足生損害於醫護資料管理正確性及病患權益
    ；另如附表一所示王孟撝、侯麗玉於94年4月6日至同年月7
    日在「華濟醫院」以住院方式進行身體健康檢查時，病歷上
    護理紀錄單直接記載病患王孟撝、侯麗玉係因「全身健康檢
    查」而住院，並逕由王孟撝之胞弟甲○○（骨科醫師）擔任
    主治醫師，且大量浮濫開立與骨科無關之全身性檢查項目，
    藉以向中央健保局詐領較多之檢查費、病房費等相關醫療費
    用，以提高「華濟醫院」收入。此外，丙○○為提高「華濟
    醫院」住院率，另要求醫院員工必須配合辦理假住院，藉以
    向中央健保局詐領較多之檢查費、病房費等相關醫療費用，
    故如附表二所示之「華濟醫院」員工趙慶龍、李欣儒、楊雅
    雲、陳美麗（以上4人由檢察官另聲請簡易判決處刑）、苗
    淑敏、蔡忠和及李秀蓉等人，即配合於如附表二所示之時間
    辦理住院，而丙○○、庚○○、丁○○等醫師及護理幹部黃
    意茹、汪海倫、邱沛琪等人，均明知趙慶龍、李欣儒及楊雅
    雲等人皆不符合「住院基本要件」而無住院必要，或已因治
    療而無實際住院必要，猶未辦理出院，竟由丙○○等人製作
    不實之醫囑單為渠等辦理住院或濫行申報長天數之住院，再
    由「華濟醫院」護理部督導黃意茹及護理長汪海倫、邱沛琪
    等人，依照丙○○之指示要求各該部門護士戊○○、洪毓茜
    、林映君、邱于倫、邱于恬、謝盈櫻及林室妤及許瓊文等人
    ，配合依照值班時間製作不實之護理紀錄及給藥紀錄等資料
    ，亦即無論如附表一、二所示之假病患有無實際在醫院接受
    診療，護理人員均須依照醫師醫囑及診斷內容，填製不實之
    護理紀錄及給藥紀錄等病歷資料，以虛偽表示病患確有在醫
    院住院及接受治療，俾使「華濟醫院」得利用如附表一、二
    所示病患在「華濟醫院」住院之名義，向中央健保局申報詐
    取假病患住院之檢查費、病房費等各種醫療費用；惟如附表
    二所示之「華濟醫院」員工趙慶龍、李欣儒、楊雅雲、陳美
    麗、蔡忠和、苗淑敏及李秀蓉等人，因病況並無實際住院必
    要，遂在各該辦理住院期間，自由離開醫院或病房，甚至夜
    間正常返家，迨至白天再返回「華濟醫院」上班，且住院期
    間均仍在「華濟醫院」正常打卡上班，領取「華濟醫院」薪
    資，另一方面再以住院為由，向渠等各自投保之保險公司申
    請商業保險給付（有關如附表二所示之趙慶龍、李欣儒、楊
    雅雲、陳美麗等假病患持不實之病歷資料，向渠等投保之保
    險公司詐領商業保險給付部分，另由檢察官偵查中，其餘蔡
    忠和、苗淑敏及李秀蓉等人則未詐領商業保險給付）；其中
    如附表二所示「華濟醫院」員工李秀蓉根本未曾在93年12月
    28日至同年月31日在「華濟醫院」住院，亦未曾由丁○○看
    診，惟丁○○仍不實填製其業務上所作成之醫囑單為李秀蓉
    辦理住院，而護理人員戊○○等人亦配合在李秀蓉病歷之護
    理紀錄上為不實登載，虛偽記載李秀蓉有在「華濟醫院」住
    院、接受診療及護理照顧等不實內容，足生損害於醫護資料
    管理正確性及病患權益；又如附表二所示「華濟醫院」員工
    蔡忠和於93年12月22日至同年月27日，依丙○○指示辦理提
    高「華濟醫院」住院率之假住院期間，至少有2天（即93年
    12月25日及26日）晚上離開醫院返家，至隔日白天始返回「
    華濟醫院」打卡上班，並無實際住院之事實，惟護理人員林
    映君等人卻在其護理紀錄單上虛偽登載蔡忠和該2日均在病
    房接受投藥及護理照顧等不實內容，足生損害於醫護資料管
    理正確性及病患權益；再如附表二所示「華濟醫院」員工趙
    慶龍於92年6月28日至同年7月5日在「華濟醫院」辦理住院
    期間，並無門診或急診等住院入口資料，且自92年6月28日
    起迄同年月30日止，連續3天不在醫院病房內，惟護理人員
    許瓊文等人卻在其護理紀錄單上虛偽登載趙慶龍該3日均在
    病房接受投藥及護理照顧等不實內容，而主治醫師辛○○更
    在趙慶龍病歷之「出院病歷摘要」上虛偽登載非屬趙慶龍上
    開住院期間之「92年12月23日至93年8月21日之一般檢查結
    果」等不實事項，用以虛構趙慶龍在上開期間有住院接受檢
    查之事實，並據以向中央健保局申報詐領相關檢查費、病房
    費等醫療費用，均足生損害於醫護資料管理正確性及病患權
    益；另如附表二所示「華濟醫院」員工陳美麗於94年6 月14
    日自稱因車禍事故前往「華濟醫院」掛診，嗣經「華濟醫院
    」急診醫師王永利看診後，認陳美麗僅有膝部及胸部等處挫
    擦傷（無「頭部外傷」記載），並無住院之必要，乃於診治
    後囑咐陳美麗回家休養即可，詎陳美麗因未能如願，旋於翌
    日向副院長庚○○求助，庚○○即在無任何門診或急診等住
    院入口資料之情形下，不實以「頭部外傷」為由替陳美麗辦
    理住院，容任無實際住院必要之陳美麗自94年6月15日至同
    年6月21日在「華濟醫院」辦理住院，惟因陳美麗病況並無
    實際住院必要，遂在上開辦理住院期間正常打卡上班，嗣陳
    美麗出院後，庚○○更明知陳美麗上開住院期間並無「頭部
    外傷」之事實，竟在其業務上所作成之診斷證明書上，不實
    開立「頭部外傷」之診斷證明書供陳美麗向新光保險股份有
    限公司（下稱新光保險公司）詐領商業保險給付，足生損害
    於醫護資料管理正確性及新光保險公司。核計丙○○等人自
    92年起至96年止，以如附表一、二所示「華濟醫院」住院病
    患名義，共向中央健保局詐取檢查費、病房費等各種醫療費
    用，合計至少達36萬1430元【詐取時間、次數、金額、種類
    等，詳如附表一、二】（下稱犯罪事實二）。
(三)非法利用安養老人詐領健保給付部分：
    丙○○明知依老人福利法第36條第1項規定，私人或團體設
    立老人福利機構，應向直轄市、縣（市）主管機關申請設立
    許可，若未經申請設立許可，不得私自收容安養老人。詎丙○○因透過「華濟醫院」與嘉義縣、市「廣恩老人養護中心
    」、「私立南工護理之家」等老人養護機構有醫事合作關係
    ，知悉一般安養老人，均已言語、行動不便或呈植物人狀態
    ，事後進行相關查證較為困難，且家屬為照料方便，均會將
    安養老人之健保卡寄放在收容安養老人處所，以利就醫，遂
    認有機可趁，自95年3月間起迄97年3月間止，非法在「華濟
    醫院」6樓及7樓病房收容安養老人，並透過「林姓」及「王
    姓」等業者與家屬接洽，以每個月1萬8千元至2萬5千元不等
    之代價（依病房等級及照料需求程度區分收費，下稱安養費
    用），在「華濟醫院」內收容如附表三所示之侯捷、王陳敬
    意及黃榮基等安養老人，並向各該家屬收取安養老人之健保
    卡。詎丙○○竟利用「華濟醫院」保管安養老人健保卡之機
    會，除一方面向安養老人家屬收取安養費用外，另一方面又
    指示「華濟醫院」副院長庚○○、醫師辛○○、壬○○及丁○○等人，規避中央健保局加強查核同一病患兩次住院期間
    相隔不滿14日之作法，在如附表三所示時間，替如附表三所
    示僅需安養照顧而無實際住院必要之安養老人簽立住院單辦
    理住院，並在隱瞞家屬及未經安養老人或其家屬簽立住院同
    意書之情形下，逕自以上開安養老人在「華濟醫院」住院為
    由，擅自盜刷各該安養老人之健保卡向中央健保局申報詐取
    安養老人住院之病房費等各種醫療費用。核計丙○○自95年
    3月間起至97年3月間止，以如附表三所示之「華濟醫院」安
    養老人名義，共向中央健保局詐取病房費等各種醫療費用，
    合計至少達383萬6402元【詐取時間、次數、金額、種類等
    ，詳如附表三】（下稱犯罪事實三）。
二、案經中央健保局告發及臺灣嘉義地方法院檢察署檢察官指揮
    內政部警政署國道公路警察局、臺中市警察局及嘉義市政府
    警察局偵查起訴。
    理  由
一、程序事項：
    本案於準備程式進行中，被告就被訴事實為有罪之陳述，且
    所犯係死刑、無期徒刑、最輕本刑為3年以上有期徒刑之罪
    或高等法院管轄第一審案件以外之罪，經本院告知簡式審判
    程序之旨，並聽取檢察官及被告之意見後，依刑事訴訟法第
    273條之1第1項之規定，裁定進行簡式審判程序。依刑事訴
    訟法第273條之2規定，不適用證據提示、交互詰問及傳聞法
    則有關證據能力限制等規定，合先敘明。
二、認定犯罪事實所憑之證據及理由：
    訊據被告丙○○、己○○對於犯罪事實一均坦承不諱；被告
    丙○○、庚○○、辛○○、丁○○及戊○○對於犯罪事實二
    之犯行，均坦承不諱；被告丙○○、庚○○、壬○○、辛○○、丁○○對於前揭犯罪事實三均坦承不諱。且有下列證據
    足資證明：
(一)犯罪事實一：
１、證人即華濟醫院跟診護士蘇芳如證稱：因為病人掛自然療法
    的門診，實際上就是掛中醫科及西醫科門診2科，所以當病
    人看完1診後就會抽出健保卡結案，接著重覆在同一讀卡機
    插入健保卡，緊接著看另1診，所以才會重覆插入2次；病人
    通常不會過問健保卡插入的次數，他們在意的是有沒有給醫
    師看診，所以我不會向病人解釋(97年度偵字第938號卷一第
    50頁)。其實有時在丙○○看完診後，就已蓋完丙○○及己○○之印章，這時病患如果沒有再到己○○之中醫部看診，
    也是會收取中醫及西醫之部分負擔；但是到了95年10月後因
    為健保局查核很嚴格，所以就會將病患帶到己○○之診間蓋
    章，因為抽查病患時間應該都在95年10月以前，所以會發生
    很多己○○沒看診，卻有己○○在病歷上簽章之情形，實際
    上診斷及醫囑都是丙○○一個人下的，中醫部分丙○○會在
    病歷寫是己○○之醫囑，我們就照丙○○之醫囑寫法，西醫
    部分蓋丙○○之章，中醫部分蓋己○○之章，實際上己○○
    此時應該還沒看過病人(同前卷第54頁）。
２、證人即華濟醫院掛號處職員李淑芬證稱：自然療法門診會掛
    2個門診，1個是中醫、1個是西醫，中醫是給乙○○醫師看
    ，西醫部分是給我們院長看；當天不管掛幾科都只收1次掛
    號費；健保卡因為醫別不同會刷2次；掛號費是100元，自付
    額西醫80元、中醫50元，如果有藥品的話，還要負擔藥品部
    分負擔，最高200元；病人看完診之後，就在門診部會先刷
    卡，護士如果沒有刷的話，我們會補刷（同前卷第97頁）。
３、證人即「自然療法－疑難雜症」門診病患蔡明圭證稱：95年
    12 月23日，我及我兒子廖宥然、廖宥翔、廖育萱同至華濟
    醫院醫生丙○○中醫門診。只有丙○○門診；記得我及我小
    孩均未曾門診己○○醫生(96年度他字第541號卷第216頁)。
    病患謝敏雄證稱：95年12月23日，我及我太太凌翠翠、女兒
    謝丹雯、兒子謝乙志同至華濟醫院醫生丙○○中醫門診。只
    有丙○○醫生，我及我太太及小孩均未曾門診己○○醫生(
    同前卷第217頁)。蕭秋意證稱：95年12月30日，是我帶我小
    孩張嘉、張凱評前往門診，我本人並未門診，我們是同至
    華濟醫院醫生丙○○中醫門診。只有丙○○門診；我及我小
    孩均未曾門診己○○醫生(同前卷第218頁)。病患黃桃證
    稱：9 5年12月23日，我及我先生陳水泉至華濟醫院醫生丙○○中醫門診。只有丙○○門診；我未曾門診己○○醫生(
    同前卷第218頁至第219頁)。另有證人江蔡密、蔡德生、胡
    原翰、陳明祥、江梅雀、李玠嫻、葉榮忠、黃頌仁、鍾秋娥
    (同前卷第219頁至第222頁、第240頁至第241頁、第247頁至
    第249頁)、劉淑惠(97年度偵字第938號卷五第327頁至第328
    頁)、王金火、陳益謙、陳玥蓓、梅雪麗、潘俊良、黃筠鈞
    、林王碧月、石恨、何美雪、尤柯滿、陳張春蘭、邱劉秒、
    謝彰宏(嘉義市政府警察局嘉市警刑大偵三字第0970009730
    號卷第37頁至第39頁、第42頁至第44頁、第47 頁至第49頁
    、第52頁至第54頁、第57頁至第59頁、第2頁至第64頁、第
    67頁至第69頁、第72頁至第74頁、第77頁至第79 頁、第82
    頁至第84頁、第87頁至第88頁、第91頁至第93頁、第96頁至
    第98頁)、陳美雪、陳麗雀、李智揚、陳盈全、許賴姈、江
    羅彩鳳、劉素珠、許瓊丹、陳啟煌、侯若喬、侯庭妁、江林
    閃、張豐寶、黃徐秀梅、吳清奇、吳良修、蕭秀雲、吳榜、
    黃麗蘭、林嬌園、吳懿峻、陳水和、何函臻、黃高修錦、林
    高碧梅、黃玉穗、顏秋玉、張二俐(嘉義市政府警察局嘉市
    警刑大偵三字第00970007539號卷第38頁至第82頁、第85頁
    至第87頁、第90頁至第92頁、第95頁至第97頁、第100頁至
    第102頁、第105頁至第107頁、第110頁至第112頁、第115頁
    至第135頁)則均證述僅有丙○○看診，並未有其他醫師看診
    等情。
４、證人即中央健保局南區分局醫管組查核課職員陳慶麟證稱：
    有關丙○○同1次門診申報2次診療費部分，丙○○後來就是
    明知規定如此，他才另外找中醫師來配合申報，後來經過我
    們抽查結果，還是只有丙○○1人在看診(97年度偵字第938
    號卷五第456頁)。證人即中央健保局南區分局費用一組職員
    薛素娟則證稱：醫師具有多重的資格，只能擇一向衛生單位
    登錄執業，健保局在受理健保申報時，必須要符合向衛生單
    位登錄的執業項目，才同意給付。依照健保局的規定，同1
    名醫師對同1名病患看診，1天只能申請1次診療費，就算病
    患上午看完診，仍覺得不舒服，下午再來找同1名醫師看診
    ，也只能申請1次診療費，丙○○是同1次看診就申報2次診
    療費，當然不合規定(同前卷第454頁至第456頁)。
５、此外尚有「華濟醫院」與中央健康保險局於91年6月28日簽
    訂之「全民健康保險特約醫事服務機構合約」影本1份(96年
    度他字第541號卷第14頁)、受訪人洪敏瑜、劉淑惠之中央健
    康保險局南區分局業務訪查訪問紀錄2份(嘉義地檢察署與中
    央健康保險局及該局南區分局相關函文卷二第199頁至第202
    頁)、受訪人劉榮信、蘇秋菊之中央、健康保險局南區分局
    業務訪查訪問紀錄2份(同前卷第204頁至第207頁)、中央健
    康保險局南區分局97年4月2日健保南醫字第0972000365號函
    、97年4月14日健保南醫字第0972000440號函，檢送「華濟
    醫院」一日二刷虛報診察費用核算表各1份(嘉義地檢察署與
    中央健康保險局及該局南區分局相關函文卷一第287頁至第
    291 頁)。核與被告丙○○、己○○之自白相符，其等就犯
    罪事實一之犯行應堪認定。
(二)犯罪事實二：
１、證人即華濟醫院醫師唐詳稱：由病歷上看不出來涂秀梅有類
    風濕炎，類風濕性關節炎屬於重大傷病(97年度偵字第938號
    卷五第309頁)。
２、證人即華濟醫院員工李秀蓉稱：我確定我93年12月28日至12
    月31日這四天沒有去住院；我沒有印象有住院過，不可能有
    護理人員替我做過如病歷上這些護理紀錄及投藥記錄；該段
    住院期間我照常打卡上班。93年12月28日我會簽住院許可證
    及同意書，我猜想是醫師建議我住院檢查，所以我簽該同意
    書，但是經過門診檢查，我三項心臟檢查都沒有問題，所以
    我就沒有住院。我確實沒有看過丁○○醫師的診，但是他的
    住院病歷是幫我寫有關心臟方面的問題；我沒有住過院，93
    年12月28日至12月30日的病房紀錄與事實不符；如有必要，
    我同意與丁○○、戊○○、洪毓茜等（在病歷之醫囑及護理
    紀錄上具名之人）醫護人員對質(97年度偵字第938號卷三第
    30 頁至第34頁)。我從來沒有住過院，怎麼可能會有這些醫
    囑及證人護理紀錄，顯然這些病歷資料與事實不符(97年度
    偵字第938號卷五第161頁至第162頁)。
３、證人即華濟醫院護理部主任苗淑敏證稱：我曾指示護理人員
    於護理紀錄上做不實記載；我配合院長丙○○政策作宣導，
    院長交代說在護理紀錄上不可以寫住院病人請假回家或是不
    假離院，我有將這件事情要護理人員配合；丙○○會將我們
    管理階層叫到院長室，要我們告訴護理人員不可以將病人不
    在醫院的事情記載在護理紀錄。病人住院期間如果有請假，
    會寫假單，如果沒有請假，我們會請護理人員另外寫一張不
    假離院的護理單子由護理長收存；晚上不住醫院的病患不假
    離院的多，約有7、8成；丙○○收住院的病患扣除遠地來的
    病患，大約有8、9成不住醫院。病患要離開醫院一定要主治
    醫師的許可，我們的護理人員有跟主治醫生反應過說院長答
    應病患晚上不住院，所以主治醫師應該知道丙○○院長轉過
    來的病人有晚上不住院的情形，他們應該知道；丁○○與壬○○醫師都會配合，其他就是分給他們就做。病人晚上不住
    醫院，主治醫師不可能不知道，因為護理人員會將晚上不住
    院的情形告訴醫師助理(97年度偵字第938號卷三第130頁至
    第132頁、第139頁)。坦承有捏造住院護理記錄；丙○○有
    指示病人請假或不假外出不可將記錄顯現在護理記錄上，但
    是護理記錄還要照寫，所以有的護理人員是打電話問病人，
    或是有些護理人員就要自己編造；因為華濟醫院在90幾年以
    後，狀況越來越差，很多輕病住院的病患被健保局核刪，所
    以丙○○就下指示請假及不假外出不可寫在護理記錄裡面。
    扣案放置在各護理站公告欄之紙條及筆記本，這是我們開完
    護理長會議後跟其他護理人員宣導的，其中1張寫請假單歸L
    夾不歸病歷就是為了配合院長指示不可以將請假或不假外出
    寫在護理記錄裡面(97年度他字第1070號卷第79頁至第81頁)
    。我於93年9月3日至同年9月13日做拇指外翻手術，93年10
    月22日至同年10月25日是拔除鋼釘；我記得我是在住院的第
    1 天及最後1天有打卡上班，住院的第1天我是下午才動手術
    ，上午還有打卡上班，但是我覺得這次的手術，並不需要住
    院到11天，我覺得醫師開立的住院天數過長，我覺得後來幾
    天可以上班，所以最後1天也有打卡上班(97年度偵字第938
    號卷五第330頁至第331頁)。
４、證人即華濟醫院護理部督導黃意茹證稱：我們為了要保護自
    己，護理紀錄本來就是要詳實紀錄，但是院長又要求我們不
    能將病人不假外出及請假寫在護理紀錄上，所以我們才決定
    讓病人另外填寫請假單；這是我們護理部主任及我們督導及
    護理長共同討論的共識，因為院長不希望病人請假紀綠留在
    病歷上面。不假外出及請假之病人不能填寫在護理紀錄上，
    護理人員應該會跟他們的主治醫生及助理醫生反應，所以他
    們應該知道；主治醫生及助理醫生有配合醫院填寫不實的醫
    囑單及病程紀錄；我所知的有丁○○、壬○○(97年度偵字
    第938號卷三第150頁至第154頁)。我記得是丙○○開始開設
    自然療法門診時，就開始收一些沒有必要住院的病患，但是
    又怕被健保局核刪，所以下指示要護士不要將住院病患不假
    外出或請假的紀錄寫在護理記錄上（97年度他字第1070號卷
    第80頁)。
５、證人即華濟醫院護理長汪海倫證稱：很多護理人員反應說丙○○院長的病患說辦完入院手續就可以請假回家，我也有向
    護理部反映，上面說這是院長的意思，請我們這樣配合，但
    是醫院有不准我們將病患請假離院的事情記錄在護理記錄上
    ，所以我們只好自己亂編護理記錄；這種情形大部分沒有辦
    請假手續，就直接離院，因為我們不可以將請假離院的情形
    寫在護理記錄上，所以我們就直接讓住院病患離開。大部分
    丙○○是將住院病患簽給丁○○及壬○○，因為他們比較好
    配合，我們也曾經向丁○○及壬○○的助理醫師講，請他們
    跟主治醫師反應，病患一來住院就回去，後來醫生助理跟跟
    主治醫師反映，但是主治醫師說這些是院長的病人，他們比
    較沒辦法干涉（97年度偵字第3340號卷第30頁）。坦承有捏
    造住院護理記錄；院長指示不可以將病患不假外出的情形記
    錄在護理記錄裡面，但是護理記錄還要寫，所以護理人員就
    會編造護理記錄；從94年開始以後，丙○○開始開設自然療
    法門診時，就開始收一些沒有必要住院的病患，但是又怕被
    健保局核刪，所以下指示要護士不要將住院病患不假外出或
    請假的紀錄寫在護理記錄上。我有跟庚○○反應過病人請假
    時間太長的事情，有一些他的病人都白天不在醫院，都到凌
    晨才回醫院，他就跟我說先再看看，如果病人再這樣再辦出
    院（97年度他字第1070號卷第79頁至第81頁）。
６、證人即華濟醫院護理長邱沛琪證稱：坦承有捏造住院護理記
    錄；開會時，丙○○指示病人請假或不假外出不可將記錄顯
    現在護理記錄上，但是護理記錄還要照寫，所以護理人員就
    要自己編造；因為後來華濟醫院沒有必要住院的病患越來越
    多，只是要請領保險金，院長怕被健保局核刪，所以才下這
    個指令。我有跟壬○○反應過住院病人沒有在醫院，晚上是
    在外面喝酒，壬○○說沒辦法。丙○○跟壬○○的病患晚上
    經常不住醫院（97年度他字第1070號卷第79頁至第81頁）。
７、證人即華濟醫院護理人員洪毓茜證稱：華濟醫院處理病患住
    院流程與一般醫院正常流程不一樣，像院長丙○○的特定病
    人到病房不到10分鐘就要請假離開，我們護士有所質疑時，
    病患會說是丙○○答應他，可以辦完住院馬上回家，第2天
    再回醫院，不需實際住院，我們會打電話問丙○○專屬助理
    ，經該助理確認後再讓病患離開。VIP病患可能是院長的親
    戚、朋友或是醫院的員工，他們住院情形就是無病住院，或
    是掛住院的名義，實際上人並沒有在醫院住院，病歷送到我
    們護理站，就會有勤務人員告訴我們這是院長的親戚或朋友
    ，要我們辦住院，實際上這些人不一定會來醫院，有些人是
    無病住院，譬如我們醫院員工李秀蓉、趙慶龍、蔡忠和、苗
    淑敏都是無病住院；這些人辦住院都是為了申報健保用，因
    為他們都是在月底住院，像李秀蓉她根本就沒有住院，但是
    上面交代要寫護理記錄。上述問題病患大多屬於丙○○、李
    忠穎、壬○○、陳黎明、庚○○。丁○○的病患大多是丙○○收給他的，如果是丙○○收給丁○○的病患大都都是不必
    要住院，大部分都是做健康檢查，或是丙○○要做自然療法
    （97年度偵字第3340號卷第56頁至第58頁）。我在病歷中造
    假護理紀錄的是李秀蓉在93年12月29日到93年12月31日住院
    期間，她並不住在醫院病房，我有填「生命徵象、護理記錄
    」，當時我是大夜班，李秀蓉那幾天確實都沒有住院。護理
    記錄就是自己捏造編寫；於護理站查扣之公告本及公告紙條
    ，單子都是護理長寫的，是她們開完護理長會議之後轉達院
    長的指示，其中1張單子上寫說請假單子放L夾，不歸病歷
    (97 年度他字第1070號卷第56頁至第57頁)。
８、證人即華濟醫院護理人員魏敏證稱：醫院護理部的督導有
    向護理人員指示說縱使病患不在病房也不可以填不假外出。
    上面的高層透過護理長轉達，病患如果不在醫院，還是要寫
    病患在醫院(97年度偵字第3340號卷第92頁至第94頁、97 年
    度偵字第938號卷五第241頁)。
９、證人即華濟醫院護理人員謝盈櫻證稱：我今天指認李秀蓉病
    歷我有造假，李秀蓉她沒有住院，但是護理記錄是我自己寫
    的，因為我對李秀蓉這個人沒有印象，醫院有特別要求我們
    不可以將病人不假外出或是請假寫在護理記錄上，所以我印
    象中有在病患中的護理記錄上捏造內容，我印象中有1、2次
    捏造（97年度他字第1070號卷第95頁）。
10、證人即華濟醫院護理人員林映君證稱：承認有在護理紀錄資
    料上造假，有沈文隆、吳泳宏、苗淑敏、蔡忠和、趙慶龍共
    5人。是護理長汪海倫指使我造假；病患未在病房也要寫有
    在病房；病患住院但未在病床上及請假回去，但不能寫有請
    假回去；歷任的護理長都會交待登記不實的護理紀錄，不只
    汪海倫護理長1人（97年度偵字第3340號卷第121頁至第123
    ）。我在病歷中造假護理紀錄的是蔡忠和在93年12月22日到
    同年月27日間住院期間，他其中有2、3天跟我說他要回家睡
    覺，當時我適值小夜班，所以我就直接在他的病歷上亂填載
    ，寫說他在醫院裡面，但實際上他並不住在醫院，已經回家
    。我有填寫頭痛、胸悶、心悸、呼吸不順，他辦住院手續6
    天當中，約2、3天外宿(97年度他字第1070號卷第56頁）。
11、證人即華濟醫院護理人員邱于倫證稱：如果是來住院健康檢
    查的病人，主治醫師和院長會叫我們護理人員不能在護理紀
    錄上只填寫健康檢查，如果這樣寫向健保局請不到錢，要我
    們依據醫生所寫之主診斷填寫病人的病況，如果我們去查房
    病人不在醫院，我們會要求病人寫請假單，但那張請假單不
    會寫在病理紀錄上，因為如果這樣健保局會核刪，所以院長
    丙○○指示如果病人不在醫院要我們在護理紀錄上顯示該病
    人有在醫院。有問題的病患都是院長收的，但是院長會將收
    的病患轉給其他醫生，有辛○○、丁○○、庚○○、壬○○
    、李忠穎、甲○○，但甲○○醫生收到院長轉過來的病患會
    不高興會去找院長理論(97年度偵字第3340號卷第130頁）
12、證人即華濟醫院護理人員邱于恬證稱：請假外出的病患都是
    院長丙○○收的病人；我所記得院長丙○○收的住院病人有
    再轉給丁○○醫生。在華濟醫院任職期間有病患是為了健康
    檢查而來住院的；約有8、9成通常都是不在住院；丁○○醫
    生隔天來查房時，我們都會跟他講，但他都沒有講話。院長
    丙○○指示我們填寫不實的護理紀錄已經3、4年，是健保給
    付的問題(97年度偵字第938號卷三第118頁至第121頁)。我
    在病歷中造假護理紀錄的是黃正道在96年12月9日住院期間
    ，他並不在醫院，我有填給藥紀錄(97年度他字第1070號卷
    第56 頁）。
13、證人即華濟醫院護理人員許瓊文證稱：坦承有在趙慶龍（華
    濟醫院員工）的病歷有造假護理紀錄的情形。以前華濟醫院
    病患請假都會照實記錄，後來越來越多的住院病人晚上不住
    醫院，我們要將這些病人辦強制出院，但是這些病人會反彈
    ，而且院方也不希望我們這麼做，但是我們照實寫病人不在
    醫院，院方說不行，一定要我們寫病人在醫院住院，所以我
    們為了保護自己，我們就另外一張請假記錄上填寫記錄，病
    人是不假離開，這樣如果病人出問題，我們才沒有責任。趙
    慶龍這一類的病歷，就是這種情形(97年度他字第1070號卷
    第30頁)。
14、證人即華濟醫院護理人員林室妤證稱：我已經無法區分真正
    的護理記錄及我造假的護理記錄，因為造假的護理記錄也是
    我自己隨便填寫，不會特別做記號。我有跟庚○○講過，但
    是庚○○會直接跟病患講說他如果再不照規定，就要將他辦
    離院(97年度他字第1070號卷第94頁至第96頁)。
15、證人即華濟醫院醫師助理黃淑美證稱：95年7月至95年年底
    擔任丙○○的醫師助理；我的情況是賴春住院期間，晚上沒
    有住在醫院，護理人員有向我反應，我有向上反應。另外我
    有聽說丙○○轉給其他醫師的病人，也有說院長同意他們可
    以請假，晚上不住醫院。我擔任壬○○的醫師助理時，也曾
    發生丙○○轉給戴醫師的病人，晚上不住在醫院，我們知道
    就辦出院，病人第2天就到公關室來吵，公關室又施壓，戴
    醫師打電話告訴我說，又要將該病人收住院，我們都很無奈
    (97年度偵字第938號卷五第239頁至第241頁)。
16、證人即華濟醫院醫師助理林淑珍證稱：壬○○收住院約有2
    、3成是無住院必要之病人，其中一半是外包安養中心的病
    人。因華濟醫院有閒置病房，約自95年起，將6樓完全外包
    給一家安養中心的業者，7樓西邊外包給另一家安養中心的
    業者，直到被搜索停業。病房中有辦理住院的病人，就我接
    觸約有2、3成無住院必要(97年度偵字第938號卷三第173頁
    至第179頁)。
17、證人即華濟醫院員工趙慶龍證稱：在華濟醫院曾經住院3次
    。92年5月時因為頭部外傷，由丁○○醫師診治；92年7、8
    月時因為頭痛由辛○○醫師診治；93年12月因為心臟、肝病
    及膽囊有息肉問題，由丙○○院長診治。都是醫師要求我住
    院。我3次住院期間白天早上都有去接小孩上安親班，且都
    有到辦公室去處理行政業務，有打卡簽到(97年度偵字第938
    號卷三第69頁至第74頁)。
18、證人即華濟醫院員工李欣儒證稱：93年12月24日曾經因為泌
    尿系統感染和急性扁桃腺炎住院治療並於12月31日出院，期
    間仍然有排班，當時因病人數比較多，沒有辦法找到代理人
    請假，而且泌尿道感染只要8個小時給藥就可以，所以我是
    一邊上班一邊住院。95年4月10日曾經因產前出血及泌尿道
    感染住院8日至4月17日出院，當時我又是一邊上班一邊住院
    ；泌尿道感染並不需要臥床，只要定時給針劑即可，所以我
    可以一邊上班一邊住院，因為我的事情做不完，一邊上班也
    是不得已的事(97年度偵字第938號卷二第46頁至第49頁)。
19、證人即華濟醫院員工楊雅雲證稱：93年10月13日至18日住院
    ，但我10月15至18日當時沒有請假，這3天我都有上班(97年
    度偵字第938號卷二第61頁至第63頁)。我的護理紀錄有部份
    不實在，不實在的部分是因我大多數的時間都在小兒科護理
    站，不可能於半個小時或1個小時到產房量測血壓或宮縮變
    化(97年度偵字第938號卷五第130頁至第134頁)。
20、證人即華濟醫院員工陳美麗證稱：於華濟醫院任職期間共有
    2次住院記錄，分別為94年6月及95年1月；第1次為上班途中
    發生車禍，第2次為路上不小心跌倒。94年6月15日至6月21
    日因上班途中發生車禍住院，當時主治醫師是蔡副院長勝興
    醫師；當時發生車禍掛急診後我就自行返家，後來第2天我
    發現全身酸痛，庚○○醫師建議我住院檢查，我就辦理住院
    手續住院，住院期間仍可勉強行走。那3日因同事業務繁忙
    ，所以我主動幫忙接聽電話而已，94年6月20日、21日我有
    打卡，是因為我想我有去幫忙，所以就去打卡上班(97年度
    偵字第938號卷三第54頁至第56頁)。
21、證人即華濟醫院員工蔡忠和證稱：我上班不用刷卡，且我的
    病情沒有嚴重到不能上班的程度，所以在住院中，可以處理
    一些事情，所以3次住院均沒有請假。第2次住院有回家2次
    （93年12月25、26日），因為我媽媽有狀況要回家，連續這
    2天晚上9時許就回家，至隔天早上7時才回醫院，我晚上沒
    有在醫院，其他都有住院期間都有在住院。我沒有中風及心
    肌梗塞，病歷紀錄亂記載(97年度偵字第938號卷三第84頁至
    第89頁)。
22、證人即華濟醫院病患陳啟南證稱：94年7月16日住院到7月23
    日跟我父親住院都是為了身體檢查；我父親因糖尿病血糖過
    低，有跌倒過，所以我帶他到華濟醫院治療住院，後來我手
    傷丙○○叫我也陪我父親一起住院；我受傷確實不需要住院
    ，但是丙○○說我大老遠陪我父親住院，所以陪父親住院檢
    查。我住院的前3天家族有告別式，所以我跟醫院請假回高
    雄，從星期六回高雄直到星期一才回醫院住院；是丙○○說
    安排檢查要等到星期一，然後叫我說先辦住院，就可以先請
    假回家等到星期一再回來做檢查，我當時有先跟丙○○說，
    星期天家有事情，沒辦法住院，丙○○說沒關係，你先辦住
    院，再請假就可以了(97年度偵字第938號卷二第185頁至第
    187頁)。
23、證人即華濟醫院病患韓葉秋菊證稱：我這次只有做健康檢查
   在嘉義華濟醫院住院3天（96年6月26日至6月29日）；身體檢
   查費用都是我自行負擔繳費。我先生因腰酸病痛所以這次就
   和我一起到嘉義華濟醫院求診住院，我不記得他看哪一科門
   診，我們2個人同時住院，不同病房一起出院(97年度偵字第
   938號卷二第193頁、第195頁)。另其夫韓燕清亦證稱：我是
   陪同我太太韓葉秋菊一同至嘉義華濟醫院住院做健康檢查；
   是涂秀美介紹我太太來華濟醫院看病及健康檢查，我是陪同
   我太太一同前往的；我與韓葉秋菊都有攜帶替換衣服前往做
   健檢（同前卷第199頁至第204頁、第206頁至第212頁）。
24、證人即華濟醫院病患陳益週證稱：95年6月14日在華濟醫院
    住過1次院；因為我胸腔不舒服，所以住院；本來我沒有很
    不舒服，因為我載我太太來華濟醫院看病，來到華濟醫院以
    後，我自己人也很不舒服，我就自己掛診；我太太有留下來
    陪我，但是她有沒有辦住院，我不確定（97年度偵字第938
    號卷二第221頁）。另其妻涂秀梅則證稱：我約我先生一起
    去看醫生，我先生也一起去看病，我跟我先生一起找丙○○
    醫生，就給丙○○醫生看診，直接問丙○○醫生看我先生可
    不可以一起去住院（同前卷第235頁）。
25、證人即華濟醫院病患王惠貞證稱：94年1月11日是我先生陳
    國成要前往華濟醫院看診，我是陪他前往，因為陳國成當日
    要住院檢查，所以我才掛門診並要求醫師讓我住院陪我先生
    ；我跟丙○○醫生說我先生住院檢查，我想陪我先生住院，
    一起做詳細的全身檢查，他就幫我安排（97年度偵字第938
    號卷二第248頁）。
26、證人即中央健保局南區分局醫管組查核課職員陳慶麟證稱：
    我們在審核病歷時，如果病人常常不在病床，審議醫師就會
    認為病人已經接近康復，改以門診治療即可，根本不需要占
    一個病床，所以確實會核刪健保給付。另外依據健保局的規
    範，病患只要離開醫院4小時，就要辦理自動離院(97年度偵
    字第938號卷五第453頁）。
27、證人即中央健保局南區分局費用一組職員薛素娟證稱：身體
    健康檢查不可以申報健保，目前健保局雖然有受國民健康局
    的委託，40歲以上辦理3年1次的健康檢查，但是這不屬於健
    保給付的項目，健保局只是受託代辦發放款項，而且這些檢
    查只有簡單的檢查項目，而且不可以辦理住院(97年度偵字
    第938號卷五第454頁至456頁)。
28、此外尚有「華濟醫院」與中央健康保險局於91年6月28日簽
    訂之「全民健康保險特約醫事服務機構合約」影本1份及中
    央健保局制定之「全民健康保險特定疾病之住院基本要件」
    1份(96年度他字第541號卷第14頁、97年度偵字第938號卷五
    第157頁至第160頁）、中央健保局保險對象住院就醫紀錄明
    細表1份(97年度偵字第938號卷二第100頁至第109頁)、「華
    濟醫院」病患王孟撝、侯麗玉、陳藤水、陳啟南、韓燕清、
    韓葉秋菊、涂秀梅、陳益週、王惠貞、陳國成等人之病歷資
    料各1份(健檢住院病患病歷影本卷、97年度偵字第938號卷
    五第197頁)、「華濟醫院」病患陳藤水、陳啟南病歷內「病
    患請假外出申請單」各1紙(健檢住院病患病歷影本卷第83頁
    、第99頁)、「華濟醫院」之員工排班表彙總表、員工年度
    請假資料各1份(97年度偵字第938號卷五第82頁至第112頁)
    、「華濟醫院」員工趙慶龍、李欣儒、楊雅雲、蔡忠和、苗
    淑敏及李秀蓉等人之病歷資料各1份(假住院真上班員工病歷
    影本卷第9頁至第116頁、97年度偵字第938號卷五第136頁至
    第142頁)、「華濟醫院」員工蔡忠和93年12月22日至同年月
    27日住院期間「護理記錄單」1份(假住院真上班員工病歷影
    本卷第91頁至第92頁)、「華濟醫院」員工楊雅雲93年10月
    13日至同年月18日住院期間「產房護理記錄」1份(97年度偵
    字第938號卷五第138頁至第141頁)、「華濟醫院」員工趙慶
    龍病歷內92年6月28日至同年7月5日住院期間「護理記錄單
    」及「病人請假紀錄單」各1份(假住院真上班員工病歷影本
    卷第18頁至第20頁)、「華濟醫院」護理站查扣之公告本1冊
    及公告紙條1張(假住院真上班員工病歷影本卷第1頁至第7頁
    )及扣案「華濟醫院」病歷（含如起訴書附表一、二所示陳
    藤水、陳啟南等人病歷及如起訴書附表三所示何永德病歷）
    共222冊等件足憑，核與被告丙○○、庚○○、辛○○、丁○○及戊○○之自白相符，其等犯罪事實二之犯行，應堪認
    定。
(三)犯罪事實三：
１、證人即華濟醫院附設安養中心副護理長林淑萍證稱：95年5
    月直至6、7樓安養中心歇業，我都是6、7樓安養中心的副護
    理長；華濟醫院7褸安養中心自己經營的，6樓安養中心是委
    託彰化的安養中心，老闆姓林，名字我已經忘記。7樓華濟
    醫院自己經營的安養中心收費依病人等級，約1萬8000元到
    2萬元之間，依照病患病症輕重區分，如果要2人房，會收費
    2萬2000元。6樓的部分是委外的業者跟病患談的。華濟醫院
    會將安養病患以住院的方式來申報健保，因為健保有規定2
    次住院需間隔14天以上，所以只要安養病患有間隔14天以上
    ，我們就會收到住院部門的通知，說該名安養病患又要住院
    ，所以我們會幫該名病患辦理住院，但是沒有挪到其他病床
    ，還是在原來床位。事實上這些安養病患只需要安養照顧，
    並不是疾病需要住院，所以我們只是辦理住院手續去申報健
    保，並沒有通知家屬說該名病患有住院。因為這些病患都沒
    有住院治療的必要，醫師只是來看一看，照病患平常吃的藥
    ，開藥給病患，並沒有進一步的醫療行為。安養中心病患住
    院有一半都是假的，我們都叫他們是「規則住院」；華濟醫
    院6樓及7樓西邊外包給業者的安養中心與華濟醫院所經營的
    安養中心情況一樣，因為也都是「規則住院」，隔14天就住
    院(97年度偵字第938號卷四第320頁至第322頁)。規則性住
    院的住院單由院長丙○○簽的較多；比較會配合的有丁○○
    、壬○○。另外也有庚○○及辛○○的部分，但是他們的病
    患人數還好，沒有特別多(97年度偵字第938號卷五第394頁)
    。
２、證人即華濟醫院發展管理處專員蔡忠和證稱：謢理人員說醫
    院7樓東邊是自己經營的安養部門，並且幫這些病人做「規
    則住院」，每隔2 個星期就幫他們辦理住院手續，有這種情
    形沒有錯，這個情形大部分都是丙○○開的住院單，都是他
    指示（97年度偵字第938號卷四第330頁）。
３、證人即華濟醫院醫師助理黃淑美證稱：我當時擔任壬○○醫
    師助理時，丙○○會分配一些安養病患給戴醫師照顧，我瞭
    解的做法是，有1個人專門在替丙○○整埋安養病患名單，
    丙○○會找出出院超過14天的安養老人再將他辦理住院，丙○○會分散給不同的醫師，不會給特定某個醫師，我們固定
    一段時間就會收到住院單，將一些安養老人辦住院(97年度
    偵字第938號卷五第239頁至第241頁)。
４、證人即中央健保局南區分局費用一組職員薛素娟證稱：一般
    的安養老人只要他沒有住院的需求就不可以住院，跟一般人
    是一樣的。如果可以門診治療也不可住院，一些慢性病像高
    血壓或糖尿病只要可以門診治療，也不可以住院，這部分與
    一般病患沒有不同(97年度偵字第938號卷五第454頁至第456
    頁）。
５、證人即華濟醫院安養老人張玉滿證稱：大約96年10月份左右
    住進華濟醫院7樓安養院，97年3月初離開。97年1月4日至1
    月23日沒有因泌尿道感染離開7樓安養院另外接受治療及住
    院；我的健保卡都在華濟醫院7樓安養院由工作人員保管(97
    年度偵字第938號卷四第35頁至第36頁)。
６、證人即華濟醫院安養老人江明祝之子江主安證稱：96年7月
    江明祝就因為退化性關節炎及骨刺等病變導致不能行走，我
    又因為上班無法照顧，所以以每日新台幣600元託護給華濟
    醫院7樓的安養中心照顧，然後將健保卡交給急診室的繳費
    處收費人員代為保管，每月月初就要先繳納當月安養費用。
    我父親江明祝是住在華濟醫院7樓的安養中心，華濟醫院並
    沒有特別通知我父親在97年1月10日至97年1月23日有住院的
    情形；我也不知道我父親有住院這一回事(97年度偵字第938
    號卷四第65頁至第67頁)。
７、證人即華濟醫院安養老人陳智章之子陳太碧證稱：我父親96
    年8月14日至96年9月7日、96年9月24 日至96年10月23日以
    及96年11月4日至96年11月7日3次因泌尿道感染、糖尿病住
    進華濟醫院治療，我均不知道，都沒有收到醫院通知，我每
    次去看他，他都是在同一病床上(97年度偵字第938號卷四第
    102頁至第103頁)。
８、證人即華濟醫院安養老人張秋桂之子張家銘證稱：我爸爸張
    秋桂於95年3月份左右至華濟醫院安養中心住院，於97年3月
    份該院被勒令停業當天才轉至彰化的安養中心；每月收費新
    台幣18000元；錢都是我處理的，我交給該醫院7樓負責人林
    江芸小姐；至安養院健保卡就都在醫院保管，從頭到尾我都
    未再經手。95年1月15日至96年1月16日共24筆住院資料我不
    知道，因為我父親在該院附設安養院期間，住院診療均未通
    知我及家屬，所以對上記24筆住院資料我均不知情；華濟醫
    院亦未向我收取住院費用(97年度偵字第938號卷四第99頁至
    第101頁)。
９、證人即華濟醫院安養老人侯捷之子侯守禮證稱：侯捷在華濟
    醫院附設安養中心居住期間，就我所知只有2次住院，1次是
    因為心臟病住進華濟醫院加護病房，1次是因關節炎住院，
    心臟病住院那1次有叫我簽住院同意書，我只有簽過那1次而
    已；住院期間我們家屬有去看，心臟病那1次是住加護病房
    ，關節炎那1次我去看她時她是住在原本的安養病房，安養
    中心沒有另外向我們收取住院費用。我只知道上述2次而已
    ，另外的12次住院我並不知道；我有印象的是那2次的住院
    ，我記得95年10月去安養院沒多久有住院1次，因為心臟病
    變，醫生有提到可能有併發肺炎及敗血症的情形，所以住院
    ，第2次住院是96年7、8月，因為手腕關節發炎(97年度偵字
    第938號卷四第96頁至第97頁、第114頁至第116頁)。
10、證人即華濟醫院安養老人陳進參之配偶陳黃美春證稱：我先
    生陳進參於96年8月2日前往華濟醫院開設在7樓的養護中心
    接受治療照護，在華濟醫院附設養護中心接受治療照護約1
    年，才辦理出院返家；是在華濟醫院的7樓病房（770D）每
    月收費新台幣2萬5000元包括住院及診療，是交給1名王小姐
    ；健保卡是交給安養院王小姐保管，以便我先生陳進參要看
    病時可以使用。我先生陳進參住在華濟醫院安養院時，未另
    外申請看護，我自己每天都會前往探視，他一直都住在安養
    院內，不曾轉往華濟醫院內各科專科病房；也從未接到華濟
    醫院通知要轉至其他各科專科病房接受治療(97年度偵字第
    938號卷四第104頁至第105頁、第120頁至第122頁)。
11、證人即華濟醫院安養老人劉謝密之女簡阿春證稱：我母親劉
    謝密未曾因泌尿道感染、支氣管性肺炎之病歷，在華濟醫院
    住院，是因腦缺氧致植物人在華濟醫院養護中心住院。劉謝
    密住在華濟醫院安養中心的這段期間，沒有通知我說劉謝密
    的病情需要住院，所以我都不知道有健保資料顯示的2次住
    院紀錄(97年度偵字第938號卷四第107頁至第108頁、第122
    頁至第123頁)。
12、證人即華濟醫院安養老人呂李三之子呂進加證稱：呂李三未
    曾在華濟醫院住院，都在安養中心居住，為何有96年7月30
    日至96年8月28日、96年9月12日至96年10月4日、96年10月
    18日至96年11月13日及96年11月28日至97年1月21日共4次之
    住院紀錄，我不知道；華濟醫院從未通知我要辦理住院手續
    (97年度偵字第938號卷四第94頁至第95頁、第124頁至第125
    頁)。
13、證人即華濟醫院安養老人林木川之子林榮男證稱：我不知道
    林木川在96年8月14日至96年9月12日、96年9月27日至96年
    10月26日、96年10月27 日至96年11月26日、96年11月26日
    至96年12月18日共4次的住院紀錄，張小姐只告訴我我父親
    臀部有濃瘡需要治療，並沒有住院通知；醫院也沒有通知我
    們家屬去簽住院同意書；緊急聯絡人是我本人(97年度偵字
    第938號卷四第136頁至第140頁)。
14、證人即華濟醫院安養老人王陳敬意之子王漢洲證稱：我記得
    我媽媽有腎感染、插尿管的情形，但是住院期間我不知道；
    我平均約2、3天探視她1次，我沒有印象她有住院長達20多
    天；我沒有簽同意書；亦未另外收取住院費用或醫療費用
    (97年度偵字第938號卷四第171頁至第172頁、180頁至第182
    頁)。
15、證人即華濟醫院安養老人李林綿之子李自然李證稱：林綿曾
    於96年11月4日至96年11月30日因腦血管疾病後期影響而住
    院，醫院根本就沒有通知我我母親有住院，所以也沒有再向
    我收取任何住院費用(97年度偵字第938號卷四第173頁至第
    174 頁、184頁至第186頁)。
16、證人即華濟醫院安養老人許陳碖之子許成家證稱：我不清楚
    許陳碖有於96年11月2日至96年11月30日因腦血管疾病住院
    ，沒聽我兄長提過，也沒有接到任何通知我平均1個月最少
    去探視2次；我每次去探視，許陳碖都在安養中心，並沒有
    住院的情形(97年度偵字第938號卷四第177頁至第178頁、第
    188頁至第190頁)。
17、證人即華濟醫院安養老人林瑞寬之子林金用證稱：林瑞寬住
    院有接到通知，因為我很常去看林瑞寬，到了安養院，他們
    跟我說林瑞寬現在就是在辦住院，病床上有掛住院的牌子，
    但是實際上就是在華醫院安養中心6、7樓的安養病床，並沒
    有轉到醫院的住院部門。華濟醫院安養中心的人告訴我說，
    如果林瑞寬辦住院，醫生會比較常來巡房，不然平常是好幾
    天巡1次房，或是有症狀才到華濟醫院看診，而且用藥及打
    針用的藥都比較好，所以我父親林瑞寬的症狀並沒有需要住
    院治療，而且也都是待在華濟醫院安養中心的病床，只是這
    時候辦住院可以得到比較好的醫療照顧。林瑞寬辦住院並沒
    有轉病床；華濟醫院沒有另外再收取住院費用，只有每個月
    交付安養費2 萬元；一開始林瑞寬的病況比較不穩定，但是
    到了96年左右，林瑞寬的住院是比較不需要，只是想得到比
    較好的照顧(97年度偵字第938號卷四第193頁至第196頁)。
18、證人即華濟醫院安養老人黃榮基之子黃武勇證稱：有時候黃
    榮基有狀況，我們會請華濟醫院安養中心的人找醫生來看，
    他們可能因此就幫我父親辦理住院，而且他們說還要隔半個
    月以上才可以辦理住院，不可以連續住院，但是這些住院都
    沒有轉病床，都在安養中心的病床，其中只有2次有轉到華
    濟醫院的9樓跟10樓的病床，是在96年底97年初(97年度偵字
    第938號卷四第199頁至第202頁)。
19、證人即華濟醫院安養老人何永德之配偶何林金蓮證稱：96年
    9月14日至同年10月7日、96年11月27日至同年12月7日、97
    年1月11日至同年1月12日、97年1月28日至同年2月1日，我
    不知道何永德有辦理住院，他就一直住華濟醫院內，也沒有
    換樓層，也沒有換房間，而且華濟醫院也沒有告知我們家屬
    幫何永德辦住院的情形(97年度偵字第938號卷四第473頁至
    第474頁)。
20、此外尚有「華濟醫院」安養老人江明祝於接受「華濟醫院」
    收容安養期間之付費收據影本8張(97年度偵字第938號卷四
    第69頁至第76頁)、扣案「華濟醫院」之何永德病歷1冊(97
    年度偵字第938號卷五第432頁至第433頁)、「華濟醫院」與
    中央健康保險局於91年6月28日簽訂之「全民健康保險特約
    醫事服務機構合約」影本1份及中央健保局制定之「全民健
    康保險特定疾病之住院基本要件」1份(96年度他字第541 號
    卷第14頁、97年度偵字第938號卷五第157頁至第160頁)、中
    央健康保險局南區分局98年7月7日健保南醫字第09851042
    07號函，檢送「華濟醫院」苗淑敏等30人住院申報給付資料
    各1份(嘉義地檢察署與中央健康保險局及該局南區分局相關
    函文卷一第302頁至第307頁)、臺灣嘉義地方法院檢察署公
    務電話紀錄單1紙及「華濟醫院」申報何永德健保醫療費用
    資料數份(同前卷第310頁至第319頁)。核與被告丙○○、庚○○、壬○○、辛○○及丁○○之自白相符，其等犯罪事實
    三之犯行，應堪認定。
三、論罪科刑之理由：
(一)核被告丙○○、己○○就犯罪事實一所為，均係犯刑法第21
    6條、第215條之行使業務上登載不實文書罪及刑法第339條
    第1項之詐欺取財罪；被告丙○○與己○○有犯意聯絡及行
    為分擔，均為共同正犯。核被告丙○○、庚○○、辛○○、
    丁○○犯罪事實二所為，均係犯刑法第216條、第215條之行
    使業務上登載不實文書罪及刑法第339條第1項之詐欺取財罪
    。被告丙○○、庚○○、辛○○、丁○○有犯意聯絡及行為
    分擔，均為共同正犯。另被告戊○○所為，係犯刑法第216
    條、第215條之行使業務上登載不實文書罪。至於戊○○與
    被告丁○○就行使業務上登載不實文書罪部分有犯意聯絡及
    行為分擔，為共同正犯。核被告丙○○、庚○○、壬○○、
    辛○○、丁○○就犯罪事實三所為，均係犯刑法第339條第1
    項之詐欺取財罪。被告丙○○、庚○○、壬○○、辛○○、
    丁○○等人就上開所為，有犯意聯絡及行為分擔，均為共同
    正犯。
(二)又被告丙○○、己○○就犯罪事實一之行為自93年9月間起
    至96年7月為止。被告丙○○、庚○○、辛○○、丁○○就
    犯罪事實二之行為自92年6月間至96年6月間。被告丙○○、
    庚○○、壬○○、辛○○、丁○○就犯罪事實三之行為係自
    95年3月間起迄97年3月間止。查新法廢除第56條連續犯之規
    定，並於廢除理由中陳明對於部分習慣犯（如竊盜、吸毒等
    慣犯）可能會因適用數罪併罰而產生刑罰過重之不合理現象
    ，在實務運作上可參考德日等國經驗，對於合乎「接續犯」
    或「包括一罪」之情形，認為構成單一犯罪，以限縮數罪併
    罰之範圍，即可解決上述問題；惟「包括一罪」之內容，依
    學說意見除接續犯外，尚有集合犯、複行為犯之型態，而所
    謂包括一罪之定義係由學者所提出，並無明文規範，故在連
    續犯廢除後廢除後，應以實務見解補充解釋方式，適度充實
    包括一罪之概念，宜依個案具體情形分別論之。查本案被告
    等人之犯罪手法，係基於詐取健保費及民眾部分負擔之單一
    犯意，雖被害者眾，惟如分別科刑，將造成刑罰過重之不合
    理現象，而檢察官就前揭各該犯罪事實僅起訴單一行使業務
    上登載不實文書罪或詐欺取財罪，另起訴之卷證亦乏各罪之
    分別事實，依罪疑唯輕之法則，應僅認定為包括之一罪，而
    前揭犯罪事實均持續至刑法修正之後，尚無新舊法比較適用
    之問題，且無減刑條例之適用，併予敘明。
(三)至於被告戊○○部分，其犯罪事實係在93年12月間，按被告
    行為後，刑法及刑法施行法業於94年2月2日經總統以華總一
    義字第094-00014901號令修正公布，並於95年7月1日施行，
    參酌最高法院95年5月23日刑事庭第8次會議決議，新刑法第
    2條第1項規定，係規範行為後法律變更所生新舊法律比較適
    用準據法，於新刑法施行後，應適用新刑法第2條第1項規定
    ，為從舊從輕比較。另比較時應就罪刑有關之共犯、未遂犯
    、想像競合犯、牽連犯、連續犯、結合犯，以及累犯加重、
    自首減輕暨其他法定加減原因（如身分加減）與加減比例等
    一切情形，本於統一性及整體性原則，綜其全部罪刑結果，
    而為比較。經查：(一)修正後之刑法第41條第1項前段規定
    ：「犯最重本刑為五年以下有期徒刑以下之刑之罪，而受六
    個月以下有期徒刑或拘役之宣告者，得以新臺幣一千元、二
    千元或三千元折算一日，易科罰金。」，但依據舊法及修正
    前罰金罰鍰提高標準條例第2條前段（現已刪除）規定，被
    告行為時易科罰金折算標準，應以銀元300元折算1日，經折
    算為新臺幣後，應以新臺幣900元折算為1日。比較修正前後
    之易科罰金折算標準，修正後之規定並未較有利於被告，則
    應依刑法第2條第1項前段規定，適用被告行為時即修正前刑
    法第41條第1項前段規定，定其折算標準。(二)刑法第215條
    之罪之法定本刑中關於罰金刑最低度部分，依修正後刑法第
    33條第5款規定為「新臺幣1千元以上，以百元計算之」，較
    舊法所定罰金最低度為「銀元1元以上」為重，依刑法第2條
    第1項規定，以舊法為有利於被告。故本件涉及法律變更部
    分，綜合上述比較新舊法之規定，以舊刑法有利於被告，依
    新刑法第2條第1項規定，自應適用行為時舊法。又按犯罪在
    96年4月24日以前者，除本條例另有規定外，依下列規定減
    刑：一、死刑減為無期徒刑。二、無期徒刑減為有期徒刑二
    十年。三、有期徒刑、拘役或罰金，減其刑期或金額二分之
    一。中華民國96年罪犯減刑條例第2條第1項定有明文。而被
    告戊○○上開犯行之犯罪時間在96年4月24日以前，復無該
    條例所規定不得減刑之例外情形，自合於上開條例第2條第1
    項第3款之規定，應依法減其宣告刑2分之1，並諭知易科罰
    金之折算標準。
(四)爰審酌被告丙○○、己○○、庚○○、辛○○、丁○○、壬○○均為大學畢業，被告戊○○大學畢業之智識程度，被告
    丙○○於案發時身為華濟醫院醫師兼院長，庚○○為醫師兼
    副院長，其餘被告擔任醫師或護士等工作，從事替病患看診
    、手術等醫療相關業務，並據此製作病歷資料、診斷證明書
    等文書，為從事醫療業務之專業人員，竟為使「華濟醫院」
    謀得財產上之不法利益，違背其等醫學專業之認知與應有之
    職業倫理，違法書立不實之病歷資料及診斷證明書，詐領屬
    於公共財產之健保給付或民眾之部分負擔，紊亂並破壞健保
    財務結構等情，然犯後已坦承犯行，知所悔悟，並願意捐款
    國庫，檢察官並已同意其量刑協商，本院衡酌被告等仍屬醫
    療專業人士，如能痛改前非，對於醫療體系尚能發揮其貢獻
    ，爰判處如主文所示之刑，部分刑度並諭知易科罰金之折算
    標準。又被告丙○○、己○○、庚○○、辛○○、丁○○、
    戊○○均無前科素行，而壬○○雖有傷害及妨害自由前科，
    惟於79年間業已執行完畢，此有臺灣高等法院被告前案紀錄
    表7份附卷可稽，其等因一時失慮，偶罹刑典，事後已坦承
    犯行，深具悔意，經此刑之宣告後，應知警惕而無再犯之虞
    ，本院因認暫不執行其刑為當，均予以宣告緩刑，以啟自新
    。惟丙○○應向公庫支付新台幣60萬元。丁○○應向公庫支
    付新台幣30萬元。辛○○應向公庫支付新台幣20萬元。庚○○應向公庫支付新台幣30萬元。壬○○應向公庫支付新台幣
    20萬元。己○○應向公庫支付新台幣6萬元。至於扣案如病
    歷或其他如本院扣押物品清單所示之資料，雖為供犯罪所用
    或所生之物，惟該等物品應屬於華濟醫院所有，尚非被告個
    人所有(見97年度聲搜字第24號卷搜索地點係華濟醫院)，且
    該等資料亦非違禁物，對於社會已不再具有侵害性，爰不予
    諭知沒收，併予敘明。
據上論斷，應依刑事訴訟法第273條之1第1項、第299條第1項前
段、刑法第28條、第216條、第215條、第339條第1項、第51條第
5款、第74條第1項第1、2款、第2項第4款、第2條第1項前段、第
41條第1項前段(含修正前)，罰金罰鍰提高標準條例第2條前段（
已刪除），刑法施行法第1條之1第1項、第2項前段，中華民國96
年罪犯減刑條例第2條第1項第3款、第7條，判決如主文。
本案經檢察官陳昭廷到庭執行職務。
中    華    民    國    98    年    11    月     5    日
                  刑事第六庭    法  官  黃義成
以上正本證明與原本無異。
如不服本判決應於收受判決後10日內向本院提出上訴書狀，並應
敘述具體理由；其未敘述上訴理由者，應於上訴期間屆滿後20日
內向本院補提理由書（均須按他造當事人之人數附繕本）「切勿
逕送上級法院」。告訴人或被害人如對於本判決不服者，應具備
理由請求檢察官上訴，其上訴期間之計算係以檢察官收受判決正
本之日期為準。
中    華    民    國    98    年    11    月     5    日
                                書記官  吳明蓉


司法院資訊處製作；財團法人民間司法改革基金會備份。
